【裁判字號】    90,上易,524
【裁判日期】    891219
【裁判案由】    妨害自由等
【裁判全文】
臺灣高等法院刑事判決                              九十年度上易字第五二四號
    上  訴  人
    即 自訴 人    乙○○
    被      告    甲○○原名.
右上訴人因被告妨害自由等案件，不服臺灣宜蘭地方法院八十九年度自字第一九號，
中華民國八十九年十二月十九日第一審判決，提起上訴，本院判決如左：
    主  文
上訴駁回。
    理  由
一、按同一案件經檢察官依刑事訴訟法第二百二十八條規定開始偵查者，不得再行自
    訴，但告訴乃論之罪，經犯罪之直接被害人提起自訴者，不在此限；又不得提起
    自訴而提起者，應諭知不受理之判決；刑事訴訟法第三百二十三條第一項、第三
    百三十四條分別定有明文。
二、自訴意旨略以：自訴人於民國七十四年七月間，向財政部國有財產局購得宜蘭縣
    冬山鄉○○段第三二七號建地，面積七百四十一平方公尺，並以其妻曾國瑛名義
    登記。詎八十八年自訴人前往上揭土地發現，已遭鄰地即前揭地段第三二八地號
    土地所有人被告林玉玲、徐雨燦二人竊佔。自訴人欲另利用鄰近即前揭地段大進
    村第三二四地號之國有水利用地至自訴人所有之上開第三二七地號土地時，被告
    二人亦於該處纏繞鐵鍊禁止他人通行，並稱若欲通行需納通行費等情，是被告二
    人強佔上揭公有土地，公然阻擋公眾通行而妨害自訴人至其所有之上揭第三二七
    號土地去行使權利，因認被告二人以恐嚇手段向自訴人索討通行費之不法利益並
    以強暴脅迫方式使自訴人不敢到其土地上去行使權利等行為，係犯刑法妨害自由
    等罪嫌云云。
三、經查：刑事訴訟法第三百十五條（現行法第三百二十三條）所謂同一案件，係指
    同一被告被訴之犯罪事實係屬同一者而言，如其被訴之犯罪事實同一，不因自訴
    人與檢察官所主張之罪名不同，遂謂非同一案件（最高法院二十八年上字第一四
    七四號判例參照），本件被告二人涉嫌竊佔宜蘭縣冬山鄉○○段第三二七地號、
    第三二四地號一案，已經自訴人向臺灣宜蘭地方法院檢察署檢察官提出告發及告
    訴，除自訴人自承在卷外，並有告訴狀、告發狀及前揭檢察署八十九年度偵字第
    一七三六、二六０三號之刑事傳票數紙附卷足證，而本件自訴人自訴被告二人因
    涉嫌竊佔前揭土地，而妨害自訴人有關土地所有權之行使，並以恐嚇手段索討通
    行費之不法利益等情，實與前揭告訴及告發之事實，係屬同一案件，況自訴人提
    起之本件自訴，又非屬告訴乃論之罪，揆諸前開說明，自訴人已不得再行提起自
    訴。原審依前開見解不經言詞辯論諭知自訴不受理之判決，經核於法並無違誤，
    自訴人上訴意旨指摘原判決不當，核無理由，應予駁回，爰不經言詞辯論為之。
據上論斷，應依刑事訴訟法第三百六十八條、第三百七十二條判決如主文。
中      華      民      國     九十     年      二      月    二十七    日
                              臺灣高等法院刑事第二十一庭
                                  審判長法  官  葉  騰  瑞
                                        法  官  黃  國  忠
                                        法  官  江  國  華
右正本證明與原本無異。
不得上訴。
                                        書記官  吳  碧  玲
中      華      民      國     九十     年      三      月      五      日


司法院資訊處製作；財團法人民間司法改革基金會備份。
